【裁判字號】    90,上易,382
【裁判日期】    900404
【裁判案由】    詐欺
【裁判全文】
臺灣高等法院臺南分院刑事判決              九十年度上易字第三八二號      ｇ
      上  訴  人
      即  被  告  甲  ○  ○
右上訴人因詐欺案件，不服臺灣臺南地方法院八十八年度易字第三三八四號中華民國
九十年一月十一日第一審判決（起訴案號：臺灣臺南地方法院檢察署八十八年度偵字
第一三０五二號），提起上訴，本院判決如左：
      主      文
原判決關於甲○○部分撤銷。
甲○○共同連續意圖為自己不法之所有，以詐術使人將本人之物交付，處有期徒刑陸
月，如易科罰金以參佰折算壹日。
      事      實
一、甲○○夥同卓美玲（業經本院以八十八年度上易字第一一三０號判決有期徒刑伍
    月確定）共同基於意圖為自己不法所有之概括犯意聯絡及行為分擔，於民國八十
    六年六月三日，經由不知情之楊鳳康介紹，一同至屏東縣萬巒鄉○○路一二四號
    ，向丙○○、乙○佯稱欲購買檳榔回台南販賣，並推由甲○○交付現金新台幣（
    下同）二萬元予丙○○、乙○，以取信丙○○、乙○，丙○○、乙○乃當場交付
    價值四千二百四十元之檳榔予甲○○、卓美玲二人。甲○○、卓美玲二人並自八
    十六年六月六日起至八十六年七月八日止，推由卓美玲連續多次以電話向丙○○
    、乙○訂購檳榔，丙○○、乙○二人不疑有他，陸續寄送價值七十七萬二千五百
    六十元之檳榔至台南市檳榔工會，再分別由卓美玲、甲○○前往該工會提領，其
    間卓美玲、甲○○二人僅再支付現金三萬元及兌現五萬元之支票，其餘之貨款則
    未支付，丙○○、乙○始知受騙。
二、案經台灣高等法院台南分院檢察署函送台灣台南地方法院檢察署檢察官偵查起訴
    。
      理      由
一、訊據上訴人即被告甲○○固供承確曾於八十六年六月三日與卓美玲一起至屏東縣
    萬巒鄉○○路一二四號，向被害人丙○○、乙○訂購買檳榔回台南販賣，亦曾於
    八十六年間至台南市檳榔工會提領檳榔等事實不諱，惟矢口否認有何詐欺犯行，
    辯稱八十六年六月三日係開車送卓美玲至屏東，但並未交付二萬元予丙○○、乙
    ○二人，至於八十六年間曾至台南市檳榔工會提領檳榔乙節，乃因八十六年八月
    間卓美玲生產無法自己提領檳榔，伊乃代為提領，伊並未與卓美玲合夥經營檳榔
    生意，亦未詐欺云云。經查：
  (一)被告甲○○與卓美玲合夥作檳榔生意，由不知情之楊鳳康介紹，於八十六年六月
    三日一同至屏東縣萬巒鄉○○路一二四號，向丙○○、乙○購買檳榔回台南販賣
    ，並當場由被告交付現金二萬元予丙○○、乙○，並自八十六年六月三日起至同
    年七月八日止，共計向丙○○、乙○二人訂購價值七十七萬六千八百元之檳榔，
    且分別由被告及卓美玲多次前往台南市檳榔工會提領檳榔等情，業據卓美玲於偵
    查中（台灣台南地方法院檢察署八十六年度偵字第一一八七七號）及另案（原審
    八十七年度易緝字第一六八號）審理時供認不諱（見偵查卷第四十頁反面、原審
    八十七年度易緝字第一六八號卷第二十八頁正面、第七十三頁、第八十頁、第八
    十八頁正面）。
  (二)被害人乙○於台灣台南地方法院檢察署八十六年度偵字第一一八七七號偵查中及
    原審八十七年度易緝字第一六八號審理中一再指稱卓美玲有說與被告二人一起做
    檳榔生意，資本由被告甲○○出的，被告甲○○、卓美玲二人與伊談買賣檳榔的
    事，第一次係由被告甲○○與卓美玲一起來訂貨的等情（見台灣台南地方法院檢
    察署八十六年度偵字第一一八七七號偵查卷第七十二頁正面、原審八十七年度易
    緝字第一六八號卷第三十七頁正面）。
  (三)證人楊鳳康於台灣台南地方法院檢察署八十六年度偵字第一一八七七號偵查中及
    原審八十七年度易緝字第一六八號審理中一再證稱卓美玲說合夥人被告要出資作
    檳榔生意，伊就帶被告與卓美玲二人去乙○的家予以介紹，當天有帶一些檳榔回
    去，被告拿二萬元現金給乙○等語（見台灣台南地方法院檢察署八十六年度偵字
    第一一八七七號偵查卷第七十一頁反面、原審八十七年度易緝字第一六八號卷第
    四十九頁正面）。
  (四)按何人之間有合夥關係，並非應公告周知之事，是證人陳榮琪、陳上昇二人於原
    審審理時雖均證稱不知或未聽過被告與卓美玲合夥經營檳榔生意云云（見原審八
    十九年十二月六日訊問筆錄），自不得即為被告與卓美玲未曾合夥經營檳榔生意
    之推定。
  (五)綜上所述，被告於八十六年間與卓美玲合夥作檳榔生意，由被告出資，而由卓美
    玲出面向丙○○、乙○訂購檳榔，且檳榔均由甲○○處理等節，自係事實。而被
    告夥同卓美玲向丙○○、乙○二人所訂購價值七十七萬六千八百元之檳榔乙節，
    復有貨款明細表影本二紙及支票、退票理由單影本各三紙附於台灣台南方法院檢
    察署八十六年度偵字第一一八七七號卷可稽。是被告與卓美玲向丙○○、乙○二
    人購買價值七十七萬六千八百元之檳榔，均已賣出，迄今卻僅支付十萬元予丙○
    ○、乙○二人，被告與卓美玲二人顯有共同意圖為自己不法所有詐欺犯意甚明。
  (六)綜上所述，本件被告甲○○有詐欺之犯行，已彰彰明甚，被告甲○○所辯，顯均
    係事後畏罪卸責之詞，不足採信。本件事證明確，被告甲○○與卓美玲共同詐欺
    犯行，洵堪認定，應依法論科。
二、核被告甲○○意圖為自己不法之所有，以詐術使人將本人之物交付，所為係犯刑
    法第三百三十九條第一項之罪。被告與卓美玲之間，有犯意聯絡行為分擔，均為
    共同正犯。被告先後多次詐欺犯行，時間緊接，犯罪構成要件相同，顯係基於概
    括犯意反覆為之，應依連續犯之規定論以一罪並加重其刑。
三、原審予以論罪科刑，並量處有期徒刑六月，固非無見。唯查：刑法第四十一條業
    經立法院於九十年一月四日修正，將得易科罰金之適用範圍擴大為最重本刑五年
    以下有期徒刑之罪，並經總統於九十年一月十日公布，而於九十年一月十二日起
    生效，修正後之刑法第四十一條並規定「犯最重本刑為五年以下有期徒刑以下之
    刑之罪，而受六個月以下有期徒刑或拘役之宣告，因身體、教育、職業、家庭之
    關係或其他正當事由，執行顯有困難者，得以一元以上三元以下折算一日，易科
    罰金」，比較刑法第四十一條新舊法結果，以新法最有利於行為人，自應適用新
    法，而本件被告所犯上開罪係最重本刑五年以下有期徒刑之罪，原審判處有期徒
    刑六月，未及比較新舊法而諭知如易科罰金之折算標準，即有未洽。被告上訴意
    旨猶執前詞，否認犯罪，雖不足採，惟原判決既有可議，自應由本院將原判決撤
    銷改判。爰審酌被告之素行、犯罪之動機、目的、手段、方法、所生之危害及犯
    後態度等一切情節，量處被告如主文第二項所示之刑，並諭知如易科罰金以參佰
    元折算壹日之標準。
據上論斷，應依刑事訴訟法第三百六十九條第一項前段、第三百六十四條、第二百九
十九條第一項前段，刑法第二十八條、第五十六條、第三百三十九條第一項、第四十
一條，罰金罰鍰提高標準條例第一條前段、第二條，判決如主文。
本案經檢察官李傳來到庭執行職務。
中    華    民    國      九十      年      四      月        四        日
                                  臺灣高等法院臺南分院刑事第六庭
                                      審判長法官  楊    明    章
                                            法官  戴    勝    利
                    法官  顏    基    典
右正本證明與原本無異。
不得上訴。
                                      法院書記官  呂    嘉    文
中    華    民    國      九十      年      四      月       六         日
附錄本判決論罪科刑法條：
刑法第三百三十九條第一項：
意圖為自己或第三人不法之所有，以詐術使人將本人或第三人之物交付者，處五年以
下有期徒刑、拘役或科或併科一千元以下罰金。


司法院資訊處製作；財團法人民間司法改革基金會備份。
